臺灣雲林地方法院刑事判決
110年度侵訴字第7號
公  訴  人  臺灣雲林地方檢察署檢察官
被      告  代號0000-000000A（真實姓名、年籍詳卷）
上列被告因家暴之妨害性自主案件，經檢察官提起公訴（109年
度偵續字第22號），本院判決如下：
    主  文
代號0000甲000000A無罪。
    理  由
一、公訴意旨略以：被告代號0000甲000000A（民國87年4月生《
    起訴書誤載為2月生》，其餘真實姓名年籍詳卷，下稱甲男）
    為被害人代號0000甲000000（90年5月生《起訴書誤載為11月
    生》，領有中華民國身心障礙證明，其餘真實姓名年籍詳卷
    ，下稱乙女）之大哥，兩人具有家庭暴力防治法第3條第4款
    規定之家庭成員關係。詎被告明知被害人是其妹妹，為受自
    己監督、扶助、照護之人，竟基於對於因親屬關係而受自己
    監督、照護之人，利用機會而為性交行為之犯意，於107年1
    1月間某日，先要被害人拿衣物，進入其等位於雲林縣西螺
    鎮（地址詳卷）住處之被告3樓房間後，喝令被害人躺在床
    上並自行脫掉褲子，被害人畏於被告之大哥權勢，遂聽命行
    事，被告再以生殖器插入乙女陰道之方式，對被害人為性交
    行為1次。因認被告涉犯刑法第228條第1項之利用權勢性交
    罪嫌等語。
二、按性侵害犯罪防治法所稱性侵害犯罪，係指觸犯刑法第221
    條至第227條、第228條、第229條、第332條第2項第2款、第
    334條第2項第2款、第348條第2項第1款及其特別法之罪；又
    行政機關、司法機關及軍法機關所製作必須公示之文書，不
    得揭露被害人之姓名、出生年月日、住居所及其他足資識別
    被害人身分之資訊，性侵害犯罪防治法第2條第1項、第12條
    第2項分別定有明文。另性侵害犯罪防治法第12條所定其他
    足資識別被害人身分之資訊，包括被害人照片或影像、聲音
    、住址、親屬姓名或其關係、就讀學校與班級或工作場所等
    個人基本資料，性侵害犯罪防治法施行細則第6條亦有明文
    。本件被告經檢察官起訴涉犯刑法第228條第1項之罪，所犯
    係屬性侵害犯罪防治法所稱之性侵害犯罪，因本院所製作之
    本案判決係屬必須公示之文書，為避免被害人乙女身分遭揭
    露，依上開規定，對於被告甲男、被害人乙女及其等親人、
    相關社工之姓名、年籍等足資識別被害人乙女身分之資訊，
    均予以隱匿，合先敘明。
三、按犯罪事實應依證據認定之，無證據不得認定犯罪事實；不
    能證明被告犯罪者，應諭知無罪之判決，刑事訴訟法第154
    條第2項、第301條第1項分別定有明文。次按認定不利於被
    告之證據須依積極證據，苟積極證據不足為不利於被告事實
    之認定，即應為有利被告之認定，更不必有何有利之證據；
    又犯罪事實之認定，應憑證據，如無相當之證據，或證據不
    足以證明，自不得以推測或擬制之方法，以為裁判之基礎；
    再認定犯罪事實所憑之證據，雖不以直接證據為限，間接證
    據亦包括在內；然而無論直接或間接證據，其為訴訟上之證
    明，須於通常一般之人不致有所懷疑，而得確信其為真實之
    程度者，始得據為有罪之認定，倘其證明尚未達到此一程度
    ，而有合理之懷疑存在時，即無從為有罪之認定（最高法院
    30年上字第816號判決、40年台上字第86號判決、76年台上
    字第4986號判決意旨參照）。另按依刑事訴訟法第161條第1
    項規定，檢察官就被告犯罪事實，應負舉證責任，並指出證
    明之方法。因此，檢察官對於起訴之犯罪事實，應負提出證
    據及說服之實質舉證責任。倘其所提出之證據，不足為被告
    有罪之積極證明，或其指出證明之方法，無從說服法院以形
    成被告有罪之心證，基於無罪推定之原則，自應為被告無罪
    判決之諭知（最高法院92年台上字第128號判決意旨參照）
    。再者，告訴人之告訴，係以使被告受刑事訴追為目的，是
    其陳述是否與事實相符，仍應調查其他證據以資審認，蓋該
    等指訴或因有利害關係，本質上存有較大之虛偽危險性，為
    擔保其真實性，即應調查其他必要之證據（最高法院52年台
    上字第1300號判決、101年台上字第6199號判決意旨參照）
    。
四、公訴意旨認被告涉犯利用權勢性交罪嫌，主要係以下列證據
    資料為主要依據：
　㈠證人即被害人乙女於偵訊時之證述暨108年1月12日指認犯罪
    嫌疑人紀錄表（他165卷第5至9頁、第15至17頁、他553卷第
    7至23頁）。
　㈡證人即通報社工洪○○於本院審理時之證述（本院卷第79至85
    頁）。
　㈢證人即值班社工吳○○於偵訊時之證述（偵續卷第61至63頁、
    第67頁）。
　㈣證人即主責社工陳○○於偵訊、本院審理時之證述（偵續卷第6
    1、64、65頁；本院卷第103至110頁）。
　㈤證人即乙女父親代號BL000甲A108018A於偵訊時之證述（偵29
    61卷第19至20頁）。
　㈥證人即乙女母親代號BL000甲A108018B於警詢時之證述（警78
    8卷第8頁及反面）。
　㈦被害人之國立臺灣大學醫學院附設醫院雲林分院108年3月8日
    心理衡鑑報告（聲議67卷第57至58頁）。
　㈧本案之社團法人雲林縣觀護協會個案服務紀錄表（本院密卷
    第225至228頁）、雲林縣案件保護報告表、兒少保護案件通
    報表、性侵害案件通報表（本院密卷第211至222頁）。
　㈨雲林縣政府保護性個案接受心理諮商服務表（治療師：賴○○
    ；會談日期108年2月21日、2月26日、3月7日、3月14日、3
    月21日、3月28日、4月3日、4月11日、4月18日、5月2日、7
    月4日、8月15日）（聲議67卷第6至56頁）。
　㈩現場蒐證照片（警788卷第8至17頁）。
　性侵害案件代號與真實姓名對照表（他533密卷第7頁、他165
    密卷第4至5頁、偵1406密卷第5頁、偵2961密卷第7頁）。
　雲林縣警察局西螺分局偵處性侵害案件經評估進行減述作業
    報告書、性侵害犯罪事件通報表、性侵害案件驗證同意書、
    受理疑似性侵害事件驗傷診斷書（偵1406密卷第10至11頁、
    第16至21頁）。
　被害人之身心障礙證明正反面影本、身心障礙鑑定資料（偵1
    406密卷第6頁、本院密卷第123至206頁）。
　被告前案之雲林縣警察局西螺分局103年6月3日少年事件報告
    書（他165密卷第12頁及反面）。
　被告之病歷資料（本院密卷第39至103頁）。
五、被告固坦承與被害人為兄妹關係，曾於107年11月間住在雲
    林縣西螺鎮（地址詳卷）住處，當時被害人會負責將洗好的
    衣物拿到被告位於住處之3樓房間等情，惟堅詞否認有於起
    訴書所載之時、地，對被害人為利用權勢性交之犯行，辯稱
    ：我承認103年6月時我曾性侵害被害人（即上開三、所指
    前案），當時跟2位弟弟是小時候出於好奇，我已經去少輔
    院感化教育1年多，我有得到教訓，不可能再犯；這次被害
    人回家之後，我並沒有對她性侵害，我於107年4月間右腳韌
    帶有受傷，10月間復健後復原差不多，蹲下來還是會隱隱作
    痛，當時我也有女朋友，根本不需要對被害人性侵害，且被
    害人拿衣物上樓時，母親會很緊張，父親也會叫被害人趕快
    下去，後來在107年11月初某日，被害人就搬去跟外公外婆
    住，可能是我會管被害人交男友的事情，她才會說我有再對
    她性侵害等語。
六、經查：
　㈠關於被告坦認之客觀事實部分，業據證人即被害人乙女、乙
    女之父母證述在案，又就被告所述關於前案之事，並有三、
    ㈩所示之證據資料可以佐證，此部分事實，應可認定。
　㈡檢察官主張被告涉犯上開犯嫌，主要以被害人指稱在前案發
    生後，曾住在姑姑家，106年1月24日再次回到雲林縣西螺鎮
    （地址詳卷）住處居住，於被害人在去毛巾工廠上班期間某
    日，被害人放假在家，被告有在住處3樓房間，對被害人為
    性交行為得逞1次等情（他165卷第5至9頁、他553卷第7、8
    、12頁）為據，細觀被害人所描述之被害情節，係於偵訊時
    證稱：當時甲男（指被告）叫我拿衣服上去，我拿上去放在
    床上，甲男叫我在床上等一下，叫我將褲子脫下，就開始做
    那件事，將他尿尿的地方放進去我尿尿的地方，一下子就結
    束，用完後叫我下去，叫我不可以告訴爸媽。我就不敢講；
    我很害怕，所以不敢反抗，甲男沒有抓住我將我壓制在床上
    ，也沒有親吻或摸我身體，不記得本案之前有無其他次數，
    當天我穿短上衣、長褲等語。而查：
　⒈觀諸檢察官所提出之四、㈧本案之社團法人雲林縣觀護協會個
    案服務紀錄表（本院密卷第225至228頁）、雲林縣案件保護
    報告表、兒少保護案件通報表、性侵害案件通報表（本院密
    卷第211至222頁），其中社團法人雲林縣觀護協會個案服務
    紀錄表係記載：108年1月11日電話家訪時，案主（指被害人
    ）接電話告知在外婆家；108年1月12日電話家訪時，案主向
    社工表示不喜歡在家，因案大哥（指被告）毆打案主，將案
    主拖進房間做那種事（侵入性、案主反抗，案大哥毆打案主
    要案主閉嘴，壓住案主），社工詢問是什麼時候的事，案主
    表示最近、上個月（日期忘記了）；社工詢問有無告訴案母
    或案父，案主表示案母知道，但案母沒說話，案父有跟案大
    哥說以後不可以再這樣，不然要打案大哥，社工詢問還有誰
    會對案主做這種事，案主表示只有案大哥會，且案大哥會打
    案主等語，證人即通報社工洪○○於本院審理時亦證稱：我是
    因為被害人在少年法庭有案件，接觸到被害人，108年1月12
    日家訪時，應該是去她外公外婆家，當時她住在外公外婆家
    ，她是說媽媽要保護她，根據她所述（敘述時有哭泣、難過
    、害怕、手在發抖），是說大哥趁家人不在的時候，把她拖
    到房間性侵，她不從，有反抗，大哥有打她，甩她耳光，所
    以她很害怕，媽媽白天在毛巾工廠工作，就將她放在外公外
    婆家，下班再將她接回；因為被害人有身心障礙，那時候無
    法深入判定她講的是否屬實、是否正確，但她講了一些細節
    ，所以就通報高風險，並有通報到社會處；〈提示個案服務
    紀錄表〉這個是我所寫的，被害人告知我性侵過程之摘要，
    比較詳細的部分寫在通報表（指本院密卷第215至222頁之兒
    少保護案件通報表、性侵害案件通報表）等語（本院卷第79
    至85頁）。
　⒉觀諸檢察官所提出之四、雲林縣警察局西螺分局偵處性侵害
    案件經評估進行減述作業報告書、性侵害犯罪事件通報表、
    性侵害案件驗證同意書、受理疑似性侵害事件驗傷診斷書（
    偵1406密卷第10至11頁、第16至21頁），其中雲林縣警察局
    西螺分局偵處性侵害案件經評估進行減述作業報告書係記載
    ：被害人於108年1月12日報案，「案情簡述」被害人稱106
    年1月返回戶籍地居住後，嫌疑人（指被告）曾對被害人發
    生2次性侵情事，第1次大約在夏季（正確日期被害人不記得
    ），第2次發生在107年11月間（正確日期被害人不記得），
    被害人於107年11月間，因嫌疑人叫被害人拿衣服至嫌疑人
    房間，嫌疑人就在房間內對被害人進行性交，嫌疑人直接以
    性器進入被害人性器，在結束後口頭警告被害人不得對他人
    提起，被害人在發生此事後，有告訴父親，但父親只對被害
    人說會教訓嫌疑人等語，證人即值班社工吳○○於偵訊時亦證
    稱：當天我是值勤社工，接到通報案件後，因為被害人本來
    就是我們服務的孩子，我們就先去外公外婆家找，發現她沒
    有在外公外婆家，就直接去她家裡找；當時要瞭解通報的事
    實真假，有請被害人到家門外，她明確的說，有遭受大哥2
    次性侵害，我們到西螺分局做初步詢問時，她說比較有印象
    有2次，第1次在夏天，她當時穿短袖，最近1次在107年11月
    ；當天我們做了安全評估，就是認為要安置被害人等語（偵
    續卷第62至63頁）。
　⒊由此相互比對可知，本案被害人初次（即108年1月12日家訪
    時）對通報社工洪○○所描述之被害過程，與通報後對值班社
    工吳○○、警方人員（即108年1月12日報案時）、檢察官（即
    108年1月15日偵訊時）所描述之被害情節，除了均指稱被告
    有對其為性交之外，其餘細節如「被害人如何至被告房間」
    、「被告是否有打被害人、打被害人耳光」，是不一致的，
    被害人在短時間內，有如此迥異的情節描述，則被害人於偵
    訊時所述107月11月間某日曾遭被告利用權勢性交之情節，
    尚需檢察官提出其他佐證，以評斷是否屬實。
　㈢參酌證人即主責社工陳○○於偵訊、本院審理時證稱：我從108
    年1月12日開始輔導被害人，當天記得是週末，加班時接獲
    性侵害案件通報，發現是曾經的個案，評估她再受侵害可能
    性很高，就請職機社工（指吳○○社工）出勤去處理，當天父
    親情緒激動，拒絕溝通，不給帶走被害人，因此就請西螺分
    局員警處理，後來就將被害人安置；擔任主責社工期間，被
    害人有說過106年1月之後，曾被大哥性侵，並講到哭出來，
    情緒是焦慮的，她說印象最深刻是2次，但時間點她講不出
    來，她有說是將東西拿到大哥房間時，大哥將她推倒，因為
    大哥本來就會對她有暴力行為，她當下不敢反抗，她後來有
    跟父母說，但沒有得到好的處理；109年安排被告測謊之前
    （註：檢察官並未請求將測謊鑑定結果之鑑定書列為證據調
    查），我曾先帶被害人去臺北的刑事警察局進行評估，是要
    就評估整個案情的概況，路上被害人有說家人有給她壓力，
    希望她不要去，測謊前大哥也有跟父母承認他傷害被害人的
    事情，父母聽到很生氣，但沒有做什麼處理；當時我可以區
    分103年的案件（指前案），跟本案107年的案件，所以跟被
    害人父母討論時，主要還是針對本案107年的案件，只是在
    評估是否讓被害人回到家裡，會結合103年的案件，對安全
    性做整體的評估；之後因被害人母親一直希望被害人可以回
    家裡生活，我有跟被害人母親通電話，我詢問103年曾發生
    事情，現在又發生這樣的事情，且被害人有提過大哥有承認
    傷害被害人，要怎麼保護被害人，我是跟被害人母親說「被
    害人有跟我講，哥哥有跟你們坦承性侵害被害人這件事」，
    被害人母親的回答是「對，我也不知道要怎麼辦」，又隔了
    1、2週，被害人有跟我說，父親很生氣母親為什麼要跟社工
    講這件事等語，亦證稱：（問：被害人有無跟證人描述過，
    107年11月這次被大哥侵害的過程？）案件進入司法調查後
    ，社工這邊就不會再問，只著重在被害人心理負荷、壓力方
    面，全權交由警察調查，只是在旁邊陪同；被害人是心智障
    礙者，要憑空捏造事情是困難的，要曾經親身經歷，看過或
    感受過，才能有這樣的記憶與印象，並且講出來，但是對於
    細節會有混淆的情況，尤其時在時間序上，會搞混是在6個
    月前或3個月前發生的事情，尤其是過去曾經經歷過家內性
    侵的孩子，心理方面的確會受到一些衝擊，被害人曾經在10
    3年間遭受到侵害，這樣的侵害是否會讓她在107年間的案件
    中，去聯想到103年的事，也是有可能的；（問：被害人就1
    07年這次被害的情節，有講過被被告毆打逼迫做性行為，也
    有講過沒有被毆打，為何有這樣的狀況？）要看當時詢問她
    的人怎麼問，讓她進入到我們希望的情境裡，直接問她某一
    天發生什麼事情，她一定記不起來，一定要問夏天或冬天，
    穿的是什麼衣服，她會比較有印象；心智障礙者前後回答不
    同，整個情境不能斷章取義去做連結，因為不確定當下被詢
    問時，其理智、印象跟詢問者是否一致，後續進行心理治療
    時，也是需要花很多時間，做很多確認，跟她溝通，讓她進
    到那個情境，讓被害人放寬心，能夠慢慢講出她過去受創的
    經驗，被害人從頭到尾只有講到大哥對他性侵害行為，沒有
    講到曾經傷害她的二哥、小弟等語（偵續卷第62頁；本院卷
    第102至110頁），並有四、㈦㈨所示被害人之國立臺灣大學
    醫學院附設醫院雲林分院108年3月8日心理衡鑑報告、雲林
    縣政府保護性個案接受心理諮商服務表、被害人之身心障礙
    證明正反面影本、身心障礙鑑定資料附卷可憑。據此相互勾
    稽，說明如下：
  ⒈證人陳○○所述聽聞被害人提到本案遭被告性侵害之事，主要
    是在陪同被害人接受檢警詢（訊）問時所述，其後則是安排
    被害人進行心理諮商，而依證人陳○○證述，被害人為心智障
    礙之人，在講述關於本案親身經歷之事時，不能排除會混淆
    時序，也不能排除會聯想到前案於103年間遭受被告性侵害
    之事，佐以前揭受理疑似性侵害事件驗傷診斷書，108年1月
    14日之檢查結果記載被害人陰部「處女膜裂傷於7點鐘方向
    ，已癒合」，則被害人所述本案107年11月間遭被告性侵害
    之事，以及告知證人陳○○被告曾向父母坦承性侵害被害人，
    自不能排除是聯想到前案期間所發生之事情，在有疑慮之情
    形下，實無從逕為對被告為不利之認定。
　⒉證人陳○○證述被害人母親曾在其問及「被害人有跟我講，哥
    哥有跟你們坦承性侵害被害人這件事」時，回答是「對，我
    也不知道要怎麼辦」乙節，然被害人之父親未證述曾有此事
    ，被害人母親於警詢時亦僅證稱：被害人沒有跟我說遭被告
    性侵害的事情，社工到我家要帶走被害人，我才知道等語（
    警788卷第8頁及反面），且被告辯稱：我母親的理解能力，
    跟被害人差不多等語（本院卷第119頁），而被害人父親已
    經死亡，被害人母親亦於本院審理時拒絕作證（本院卷第78
    頁），無法向被害人母親釐清確認，是否曾對證人陳○○回答
    「對，我也不知道要怎麼辦」，而這樣的回答，是否確實理
    解證人陳○○的問題是針對107年發生之事，詢問「被害人有
    跟我講，哥哥有跟你們坦承性侵害被害人這件事」，而做的
    回答，自無從逕認「被告曾向父母坦承於107年間對被害人
    性侵害之事」，而對被告為不利之認定。
  ⒊關於證人陳○○證述本案案發後，有對被害人後續進行心理治
    療，讓被害人講出過去受創的經驗，被害人只有講到大哥對
    他性侵害行為，沒有講到曾經傷害她的二哥、小弟等語，然
    細觀前揭雲林縣政府保護性個案接受心理諮商服務表，有記
    載到被害人述及「之前被哥哥性侵，也有被哥哥打」、「自
    己曾經懷孕，要趕快拿掉，爸爸才知道哥哥性侵她」、「一
    下子說弟弟沒有性侵、二哥也沒有、爸爸也沒有，後來又說
    有」、「個案明確表示臺北回來後不久，家中男性成員開始
    一一性侵他，並且威脅不能說出去，會要殺了她」、「（可
    否清楚幾個人性侵你？）5個」、「（爸爸、大哥、二哥、
    小弟、姑丈嗎？）對」，可見被害人在接受心理治療時，主
    要是講述遭「哥哥」性侵，沒有區分是大哥或二哥，也不是
    只講到被告有對其性侵害，尚不能排除前揭所認定被害人所
    述本案107年11月間遭被告性侵害之事，以及告知證人陳○○
    被告曾向父母坦承性侵害被害人，是聯想到前案期間所發生
    之事情之可能性，也不能排除聯想到其他經驗之可能性，而
    無從以此證人陳○○前揭所述之理由，補足被害人於偵訊時證
    述「曾於107年11月間遭被告性侵害之事」之可信度。
  ㈣至公訴人雖指摘稱：被告於檢察官問107年11月、12月間，有
    無你叫被害人拿衣服上去你房間，你對被害人強制性交，曾
    供稱，我叫我媽媽幫我拿衣服上來，我媽媽會叫被害人拿上
    來，我爸爸我叫被害人趕快下去，被害人只有進入我房間1
    次，不到5秒；被害人很少到我房間，常常還沒走到我房間
    ，我爸爸就叫她下樓，有時被害人將衣服放在我房間，一丟
    就走，被告事後辯稱被害人拿衣服上去，媽媽一定會跟，是
    不合理的等語，又指摘稱：依據四、所示病歷資料，被告
    供述107年右腳受傷的日期是在「107年4月9日」，距離案發
    日期已有一段時間，不足以對被告為有利之認定等語，然依
    據前揭證人陳○○之證詞，被害人為心智障礙者，對於回想案
    發時間點，是困難的，必須以當時的穿著來確認時間點（如
    夏天或冬天），而被害人曾證述案發時穿著「短上衣、長褲
    」，則究竟是發生在夏天或冬天無法一概而論，可見所謂案
    發時間「107年11月間」，並不精確，則對於這樣不精確的
    期間，被告是否能夠確實回想清楚，並完整說明，在前案發
    生後，被害人再次返家居住的時間，是否曾經拿衣服到過被
    告房間，拿衣服的狀況是被害人獨自上樓、母親跟著，又當
    時有沒有在家、有沒有人知道，以及被告當時右腳復原狀況
    等情，是有疑問的，自無從僅前揭指摘為由，即認定被告辯
    解不可採，而對被告為不利認定，附此敘明。
  ㈤從而，被害人所述之被害情節，有前揭前後不一之情形，又
    無其他書證或證人之證詞可以佐證其所述為真，被告辯稱僅
    有前案對被害人性侵害之事，沒有本案對被害人性侵害之事
    ，又非全屬不可信，自難逕認被告確實有於上開時、地，對
    被害人為利用權勢之性交行為。
七、綜上所述，公訴意旨所指被告涉嫌本案利用權勢性交罪嫌，
    依檢察官所提出之證據及本院調查證據之結果，尚無足夠之
    積極證據足使本院達到毫無合理懷疑而得確信為真實之程度
    ，依法自應為被告無罪之諭知。
八、應依刑事訴訟法第301條第1項前段之規定，判決如主文。　
本案經檢察官乙○○提起公訴，檢察官顏鸝靚到庭執行職務。
中　　華　　民　　國　　111 　年　　8 　　月　　17　　日
                  刑事第四庭    審判長法  官 梁智賢
                                      法  官 張恂嘉
                                      法  官 陳雅琪
以上正本證明與原本無異。
檢察官如不服本判決，應於判決送達後20日內，向本院提出上訴
狀。
                                      書記官 陳怡心
中　　華　　民　　國　　111 　年　　8 　　月　　19　　日